【裁判字號】    90,易,821
【裁判日期】    900711
【裁判案由】    詐欺
【裁判全文】
臺灣彰化地方法院刑事判決                            九十年度易字第八二一號
    公  訴  人  臺灣彰化地方法院檢察署檢察官
    被      告  甲○○
右列被告因詐欺案件，經檢察官提起公訴（八十八年度偵字第一０二三四號），本院
判決如左：
        主    文
甲○○無罪。
        理    由
一、公訴意旨略以：被告甲○○係總興營造股份有限公司（下稱總興公司）之負責人
    ，明知無財力足資支付債務，竟基於意圖為自己不法所有之概括犯意，自民國八
    十六年七月間起至同年十月底止，連續以總興公司需用混凝土施工為由，向告訴
    人合力混凝土股份有限公司（下稱合力公司）詐購混凝土，告訴人合力公司不疑
    有他，如數交付，總計新台幣（下同）四十一萬二千九百八十七元，並於八十七
    年一月間某日簽發付款人為員林信用合作社儲蓄部，帳號六七七之三，面額四十
    二萬二千元之支票一紙，以支付貨款。詎屆期提示遭退票，被告甲○○再於同年
    三月十三日簽發同付款人，相同面額之支票一紙，但仍然跳票。末於同年六月十
    五日又簽發一紙同付款人，相同面額之支票，仍遭退票。自此，被告甲○○避不
    見面，告訴人公司始知受騙，因認被告甲○○涉有連續詐欺取財罪嫌云云。
二、按犯罪事實應依證據認之，無證據不得推定其犯罪事實；又不能證明被告犯罪者
    ，應諭知無罪之判決，刑事訴訟法第一百五十四條及第三百零一條第一項定有明
    文。再按認定不利被告之事實，須依積極之證據，苟積極證據不足為不利於被告
    事實之認定，更不必有何有利之證據，最高法院著有三十年上字第八一六號判例
    可資參照。本件訊據被告堅決否認其涉有詐欺之犯行，並辯稱：向告訴人合力公
    司購買混凝土者係訴外人乙○○，並非伊，故伊實無向告訴人公司詐購混凝土之
    舉，伊充其量係保證貨款會如數取而已等語。查：彰化縣田中鎮○○路道改善工
    程係由訴外人乙○○所承包，而訴外人乙○○向告訴人公司所購得之混凝土均用
    該工程等情，業據訴外人乙○○到庭結屬實，且有承包商駐工地負責人資料表及
    開工報告影本各一紙卷可稽，另告訴人公司與被告所成之和解契約書中，亦有白
    指雙方並無買賣關係，有和解契約書影本一紙可按，是被告並非向告訴人公司購
    買買混凝土者，真正告訴人公司購買混凝土者係訴外人乙○○等情，堪可認定。
    因此，該混凝土縱係施詐術所購得，惟亦非被告所為。故綜上，被告所辯，與事
    實相符，尚可採信。按刑法第三百三十九條第一項詐欺取財罪之成立，須行為人
    基於為自己或第三人不法所有之意圖，以詐術使人陷於錯誤而取得其財物方該當
    之，若取得財物非基於詐欺或非因對方之錯誤所致，則不成立本罪。本件被告並
    未施以任何作術，取得告訴人公司所售出混凝土，已如前述，是實難遽認被告涉
    有詐欺取財罪嫌，此外，復查無其他積極證據足資證明被告涉有公訴人所指之詐
    欺取財犯行，故依首揭說明，本件應為無罪之諭知，方為適法。
據上論斷，應依刑事訴訟法第三百零一條第一項，判決如主文。
本案經檢察官吳憲明到庭執行職務。
中      華      民      國      九  十    年    七      月    十一      日
                                  臺灣彰化地方法院刑事第三庭
                                      法      官  洪  志  賢
右正本證明與原本無異。
如不服本判決，應於判決送達後十日內，向本院提出上訴狀（須附繕本）。
告訴人或被害人對於判決如有不服具備理由請求檢察官上訴者，其上訴期間之計算係
以檢察官收受判決正本之日期為準。
                                      法院書記官  洪  年  慶
中      華      民      國      九  十    年    七      月    十八      日


司法院資訊處製作；財團法人民間司法改革基金會備份。
